臺灣臺中地方法院民事判決
                                     110年度訴字第1679號
原      告  袁林鳳  
訴訟代理人  王將叡律師
複  代理人  莊一慧律師
被      告  王治強  
            陳秀霞  
上  一  人
訴訟代理人  江佩玉  
上列當事人間請求拆屋還地等事件，本院於民國年111年6月17日
言詞辯論終結，判決如下：
    主  文
被告陳秀霞應將坐落臺中市○○區○○段000地號土地上如附圖所示
編號A（面積20.31平方公尺）、A1（面積74.53平方公尺）、A2
（面積20.22平方公尺）之地上物拆除，並將上開占用部分土地
騰空返還予原告。
被告王治強應自第一項所示土地上之地上物遷出。
訴訟費用由被告負擔。
本判決於原告以新臺幣52萬元為被告供擔保後，得假執行。但被
告如以新臺幣153萬0,298元為原告預供擔保，得免為假執行。
    事實及理由
壹、程序方面
    被告王治強未於言詞辯論期日到場，核無民事訴訟法第386
    條所列各款情形，爰依原告之聲請，由其一造辯論而為判決
    。
貳、實體方面
一、原告主張：伊為坐落臺中市○○區○○段000地號土地（下稱系
    爭767地號土地）及其上門牌號碼臺中市○○區○○路0段000巷0
    0號建物（下稱系爭10號房屋）之所有權人。被告陳秀霞為
    毗鄰之門牌號碼同巷9號房屋（下稱系爭9號房屋房屋）之事
    實上處分權人，並將系爭房屋出租予王治強占有使用。原告
    於民國109年底始發現系爭9號房屋無權占用系爭767地號土
    地，經伊請求被告拆除系爭9號房屋，並遷讓返還系爭767地
    號土地，均未獲置理。為此，爰依民法第767條第1項前段、
    中段之規定，提起本件訴訟等語。並聲明：如主文所示。
二、被告則以：
　㈠王治強未於言詞辯論期日到場，依其先前準備程序所述：系
    爭767地號土地與其原有同段778地號土地（下稱系爭778地
    號土地）乃毗鄰關係，先前因道路拓寬，測量人員有告知原
    告所有系爭10號房屋占用系爭778地號土地，但伊不以為意
    。詎後來原告自行鑑界，變成系爭9號房屋占用原告所有系
    爭767地號土地，伊不知道為什麼會變這樣，也覺得很冤枉
    。系爭9號房屋原是訴外人即伊父王文富在約40年前向他人
    購買並整修增建，印象中沒有建物謄本。伊繼承後於108年
    左右將系爭778地號土地、系爭9號房屋賣予陳秀霞等語，資
    為抗辯。
　㈡陳秀霞：伊於108年向王治強購買系爭778地號土地與系爭9 
    號房屋，伊不知道系爭9號房屋有占用系爭767地號土地，是
    原告起訴後才知情。伊購買後再將系爭9號房屋出租予王治
    強使用。原告先前好像也是向姓王之人購買系爭767地號土
    地及10號房屋，該人可能即為王文富，亦可能當時拿錯土地
    權狀，才造成房屋與坐落土地錯置之情況等語，資為抗辯。
  ㈢均聲明：⒈原告之訴駁回。⒉如受不利判決，願供擔保請准宣
    告免為假執行。
三、得心證之理由：
　㈠按以無權占有為原因，請求返還土地者，占有人對土地所有
    權存在之事實無爭執，而僅以非無權占有為抗辯者，土地所
    有權人對其土地被無權占有之事實無舉證責任，占有人自應
    就其取得占有係有正當權源之事實證明之（最高法院85年度
    台上字第1120號判決意旨參照）。
　㈡原告為系爭767地號土地及系爭10號房屋之所有權人。毗鄰系
    爭10號房屋之系爭9號房屋為未辦保存登記之建物，原為王
    文富購買後整修興建，後王治強繼承系爭9號房屋及系爭778
     地號土地。王治強於108年間出賣系爭9號房屋與系爭778地
    號土地予陳秀霞。系爭9號房屋現事實上處分權人為陳秀霞
    ，其於108年間出租上開房屋予王治強。系爭767地號土地上
    坐落系爭9號房屋，坐落範圍及面積如附圖所示，且自興建
    以來均坐落於系爭767地號土地上等節，為原告及陳秀霞所
    不爭執（見本院卷第214至215頁），並有系爭767、778地號
    土地謄本、系爭9號房屋稅籍紀錄表、被告間買賣資料、臺
    中市雅潭地政事務所110年12月23日雅第二字第1100011100
    號函附複丈成果圖可證（見本院卷第17、21、65、125至129
    頁），首堪認定為真實。
　㈢被告既不爭執原告為系爭767地號土地之所有權人，且系爭9
    號房屋如附圖編號A至A2所示地上物均坐落前揭土地，則揆
    諸首開說明，陳秀霞自應就系爭9號房屋占用系爭767地號土
    地部分係有正當權源之事實，負舉證責任。陳秀霞雖抗辯系
    爭9號、10號房屋可能因原告向王文富購買時，將各房屋坐
    落土地謄本錯置，然此情為原告所否認，陳稱系爭10號房屋
    為其配偶所興建（見本院卷第101頁），被告復未就此節舉
    證以實其說，尚難遽採。陳秀霞復未舉證有何占有系爭767
    地號土地之正當權源，則原告訴請其拆除如附圖A至A2所示
    之地上物，並騰空返還系爭767地號土地，即屬有據。
　㈣按房屋不能脫離土地而獨立存在，使用房屋必須使用該房屋
    之基地，故占有基地者，係房屋所有人，而非使用人。倘房
    屋所有人無權占有該房屋之基地，基地所有人本於土地所有
    權之作用，於排除地上房屋所有人之侵害，即請求拆屋還地
    時，固得一併請求亦妨害其所有權之使用該房屋第三人，自
    房屋遷出，然不得單獨或一併請求該使用房屋而間接使用土
    地之第三人返還土地，否則無從強制執行（最高法院102年
    度台上字第232號、106年度台上字第1253號判決意旨參照）
    。陳秀霞自承購買系爭9號房屋後出租予王治強使用，原告
    與陳秀霞復不爭執王治強為系爭9號房屋之占有人（見本院
    卷第215頁）；王治強對原告主張其為系爭767地號土地之所
    有權人，而系爭9號房屋坐落於該土地上，現占有人為王治
    強等事實，已於相當時期受合法之通知，未於言詞辯論期日
    到場，亦未提出準備書狀爭執，依民事訴訟法第280條第3項
    準用第1項之規定，視同自認。原告依民法第767條第1項前
    段、中段規定，請求房屋現占有人王治強自系爭9號房屋占
    有系爭土地部分遷出部分，依其民事準備㈡狀所引判決意旨
    ，其真意應指王治強應自系爭9號房屋遷出，以達訴請陳秀
    霞拆屋還地之目的，故此部分之主張，亦屬可採。
四、綜上所述，原告依民法第767條第1項前段、中段規定，請求
    陳秀霞應將坐落系爭767地號土地上如附圖所示A地上物（面
    積20.31平方公尺）、A1建物（即系爭9號房屋，面積74.53
    平方公尺）、A2地上物（面積20.22平方公尺）部分均拆除
    ，並將該部分土地騰空返還予原告；及王治強應自上開土地
    之地上物遷出，均有理由，應予准許。
五、兩造均陳明願供擔保聲請宣告假執行或免為假執行，經核與
    規定相符，爰分別酌定相當之擔保金額，予以准許。
六、本件事證已臻明確，兩造其餘主張、陳述及所提之證據，經
    審酌後認為均不足以影響本判決之結果，爰不逐一論列，併
    此敘明。
七、訴訟費用負擔之依據：民事訴訟法第78條、第85條第1項前
    段。
中　　華　　民　　國　　111 　年　　7 　　月　　8 　　日
                  民事第一庭  審判長法　官  許石慶
　　　　　　　　　　                法  官  廖欣儀
　　　　　　　　　                  法  官  鍾宇嫣
以上正本，係照原本作成。
如對本判決上訴，須於判決送達後20日內向本院提出上訴狀（須
附繕本），如委任律師提起上訴者，應一併繳納上訴審裁判費。
中　　華　　民　　國　　111 　年　　7 　　月　　14　　日
                                    書記官